臺灣新竹地方法院刑事判決
109年度侵訴字第77號
公  訴  人  臺灣新竹地方檢察署檢察官
被      告  江振德



上列被告因妨害性自主案件，經檢察官提起公訴（108年度偵字
第12243號），本院判決如下︰
    主  文
甲○○犯對受照護之人利用機會猥褻罪，處有期徒刑捌月。
    事  實
一、甲○○與BF000-A108088（真實姓名年籍詳卷，下稱A女）前
    為同事關係，爾後甲○○於新竹市○○區○○路0段00巷00○0號開
    設健身房並擔任教練，A女於民國108年9月起至該健身房上
    課，因A女表示脊椎側彎，甲○○遂於課後指導A女矯正姿勢，
    屬執行相類醫療業務之人。於108年10月2日晚上10時30分許
    ，A女在上開健身房1樓課程結束後，自行做脊椎矯正動作，
    並由甲○○隔著衣物按摩肩膀至尾椎處，隨後A女聽從甲○○建
    議上2樓繼續進行按摩，A女上樓後便趴在該處地板之塑膠遊
    戲墊讓甲○○繼續按摩。甲○○明知A女係因相類於醫療關係受
    照護之人，竟基於對於因相類醫療關係受自己照護之人利用
    機會而為猥褻行為之犯意，趁A女趴在遊戲墊上為A女按摩過
    程，以手伸入A女內衣內撫摸其背部，並將A女之外褲及內褲
    拉至股溝處，又藉按摩動作將其內褲、外褲拉至小腿處，並
    將A女內衣扣解開，並自A女胸部側邊位置順勢撫摸至腿部，
    再自腿部內側往上撫摸，過程中按壓A女陰部數次。因A女智
    慧型手錶發光，A女趁勢表示欲返家，甲○○始罷手下樓。
二、案經A女訴由新竹市警察局報請臺灣新竹地方檢察署檢察官
    偵查起訴。　　
    理  由
壹、程序方面
一、本判決所引用之證據資料（詳後引用之各項證據），其中係
    屬傳聞證據部分，縱無刑事訴訟法第159 條之1 至第159 條
    之4 或其他規定之傳聞例外情形，因檢察官、被告均已同意
    做為證據使用（見本院易字卷第101頁），且本院審酌卷內
    並無事證顯示各該陳述做成時、地與周遭環境，有何致令陳
    述內容虛偽、偏頗之狀況後，也認為適當，依照刑事訴訟法
    第159 條之5 第1 項，應認有證據能力。
二、本院以下所引用之非供述證據，均與本件事實具有自然關聯
    性，且核屬物證、書證性質，又查無事證足認有違背法定程
    序或經偽造、變造所取得等證據排除之情事，復經本院依刑
    事訴訟法第164 條、第165 條踐行物證、書證之調查程序，
    況檢察官、被告對此部分之證據能力均不爭執，是堪認均有
    證據能力。
三、末按，行政機關、司法機關及軍法機關所製作必須公示之文
    書，不得揭露性侵害犯罪被害人之姓名、出生年月日、住居
    所及其他足資識別被害人身分之資訊；而性侵害犯罪，係指
    觸犯刑法第221 條至第227 條、第228 條、第229 條、第33
    2 條第2 項第2 款、第334 條第2 項第2 款、第348 條第2
    項第1 款及其特別法之罪，性侵害犯罪防治法第12條第2 項
    、第2 條第1 項分別定有明文。又所謂「其他足資識別被害
    人身分之資訊」，依性侵害犯罪防治法施行細則第6 條規定
    ，包括被害人照片或影像、聲音、住址、親屬姓名或其關係
    、就讀學校與班級或工作場所等個人基本資料。查本件告訴
    人A女為起訴書所指性侵害犯罪之被害人，且判決為司法機
    關所製作必須公示之文書，故為保護A女之身分，本判決就
    其姓名等個人資訊均予隱匿，併予敘明。
貳、實體方面—事實認定
一、訊據被告矢口否認有何利用機會而為猥褻之犯行，並辯稱：
    當天我有幫A女按摩，按摩過程中有碰觸肩膀、背部、腰、
    大腿背部、小腿背部有肌肉的地方，我有將A女外褲拉到股
    溝處，因為褲子上有標籤，如果按摩腰椎的時候怕會磨傷，
    我不確定有無拉內褲。但我沒有將A女內衣扣解開，也沒有
    撫摸胸部側邊順勢撫摸到腿部內側，也沒有撫摸陰部外圍等
    語。
二、經查，被告與A女曾為同事關係，嗣A女自108年9月起至被告
    經營之前開健身房上課，且因A女表示脊椎側彎，被告遂於
    課後指導A女矯正姿勢。108年10月2日晚上10時30分許A女在
    上開健身房1樓課程結束後，原自行做脊椎矯正動作，被告
    並為A女隔著衣物從肩膀至尾椎處進行按摩，隨後被告指示A
    女上2樓繼續進行按摩，A女上樓後便趴在該處地板之塑膠遊
    戲墊讓被告繼續按摩，過程中被告碰觸A女身體等節，業據
    被告所不爭執，並有證人A女警詢、偵訊及本院審理程序中
    之證述可佐（見偵卷第8-10、27-28頁；本院易字卷第137-1
    48頁），且有A女手繪現場圖、現場照片6張、A女提供的LIN
    訊息截圖等件在卷可參（偵卷第14、17-19頁；偵卷證物袋
    、本院不閱覽卷第49-79頁），足徵上情為真。
三、被告雖以前詞置辯，然證人A女於警詢中證稱：一開始他也
    是正常的按摩，然後他把我的衣服拉起來，手伸到內衣扣裡
    面幫我按，當下我有想說有必要嗎，但我沒有講出來，接著
    他有把我的褲子內褲拉下來，大概有拉到露股溝，中間他有
    下樓，在他下樓的時候我有把褲子往上拉，因為我自己覺得
    很怪，過一下他就上來繼續幫我按摩，他又把我褲子拉下去
    ，過程中他就直接把我的內褲、褲子拉到小腿的地方，一隻
    腳已完全沒有穿褲子，當下我心裡其實很害怕，但是我一直
    把他合理化，想說這應該是療程的一部份。我忘記是在脫褲
    子前還是之後，他把我的內衣扣解掉，接著就來回摸我的身
    體側邊，從側乳到小腿再從腿內側摸回來，我有想把腿合起
    來，他還叫我把腳打開，他也有用手把我的腳打開，過程中
    有摸我的下體，這時我還有感覺他的手有多按幾下等語（見
    偵卷第9頁背面至10頁）， 其於偵查及本院審理程序中就遭
    被告猥褻過程所為證述核與前揭證述內容大抵相符（見偵卷
    第27-28頁；本院易字卷第140-142、146-147頁），如非親
    身經歷，殊難想像A女能有如此陳述。況證人A女於本院審理
    程序中證稱：我與被告交情還不錯，但我們沒有單獨約出去
    過；以前還是同事的時候，同事之間的交談都還不錯，都是
    會打招呼、聊天，沒有任何情愫的關係等語（見本院易字卷
    第148頁），證人乙○○於本院審理程序中也證稱：我和A女是
    高中同學，被告是我的健身教練，案發當天我也有上課，離
    開時剩下被告及A女，我大概是晚上10點離開的；A女和被告
    好像以前老同事的關係，頂多感覺言語上會開一些互虧的玩
    笑，但是肢體上不會親密的摸來摸去等語（見本院易字卷第
    152-154、157-158頁），再觀諸被告與A女兩人案發前之LIN
    E對話內容，兩人話題圍繞運動及健身課程，未曾觸及隱私
    或私人感情，對話氣氛輕鬆愉快，此有LINE對話紀錄在卷可
    參（見本院不得閱覽卷第49-73頁），可見A女與被告間僅存
    單純前同事情誼，是A女與被告間既無涉及男女情愫，又無
    任何仇恨怨隙，A女不但願意至被告經營之健身房上課，甚
    至接受被告指導脊椎側彎矯正及按摩，兩人關係應屬良好，
    A女亦對被告相當信任，當無任何構陷被告之可能，且A女於
    偵訊及本院審理程序中業已具結，更無使自身陷於受偽證罪
    處罰之風險，益徵證人A女前開所述被告利用按摩過程而為
    猥褻之過程，並非空穴來風。
四、再查，證人A女於本院審理程序中證稱：被告的教練課程一
    堂課800元，我先報名10堂課，但因為本案的狀況所以沒有
    上完；案發當天是第7次上課，後來我跟被告說沒有辦法上
    課，被告有退3堂課的錢給我等語（見本院易字卷第147頁）
    ，並提出LINE對話紀錄為佐（見本院不得閱覽卷第51-57、7
    3-81頁），復觀諸對話紀錄可見A女案發翌日即質問被告按
    摩之事（見偵卷證物袋、本院不得閱覽卷第73-75頁），證
    人丙○○於本院審理程序中證稱：我和A女是高中同學，我、A
    女和另外兩個高中同學有成立line聊天群組；一開始群組通
    話我沒有加入，是A女陳述一段時間之後我才加入，所以A女
    又重講一次，A女說她那陣子有去運動健身，結束後教練會
    幫她按摩，但事發當天教練幫A女按摩時有脫A女的褲子、對
    A女做一些類似猥褻的舉動，但A女當下太害怕，害怕到沒有
    辦法反應，是因為A女手錶有亮燈，對方就問A女是不是有家
    人找他，所以A女才脫離那個地方，我們就跟A女說這個要報
    警，因為其他同學不在新竹，我就跟A女說我明天陪她去報
    警；A女當時很激動、很害怕，講一講有哭等語（見本院易
    字卷第149-150頁），並有line對話紀錄附卷可參（見本院
    易字卷第75頁），案發前A女本與被告互動融洽，已如前述
    ，但在案發後A 女對被告態度丕變，不但質問被告案發當天
    舉動，且中斷預計至少10堂的健身課程，並向其同學反應遭
    被告猥褻之事，苟非確實發生A女前述遭被告猥褻事件，A女
    對被告態度當不至發生如此劇烈轉變。此外，觀諸對話紀錄
    可見群組中有成員建議A女趁被告有學生時去鬧，並要求對
    方賠錢，然證人丙○○表示後來並未為如此行為（見本院卷第
    151頁），而證人A女於偵查中亦同意如被告坦承犯罪，予其
    緩起訴處分（見偵卷第28頁），其於本院審理程序中進一步
    說明：當時我不願意繼續回想這件事，所以當時我覺得就讓
    檢察官依職權決定就好，我沒有多大的意見，我當時是這樣
    認為等語（見本院易字卷第143頁）。由此可見，A女提告目
    的純粹希望被告坦然面對犯行，而不是希望被告因而付出沈
    痛代價，在在可見A女無任何杜撰虛構之動機，凡前各情，
    被告確利用按摩與A女肢體接觸機會，對A女為前開猥褻行為
    ，至為明灼。
五、公訴意旨之起訴書原認被告行為成立性騷擾罪，嗣以補充理
    由書認A女遭被告猥褻過程中不斷扭動身體試圖閃躲，而有
    違反A女意願，屬強制猥褻（見本院卷第69-70頁）。證人A
    女雖於警詢中證稱：因為我一直在動等語（見偵卷第9頁背
    面）。惟其於本院審理程序中證稱：被告從我胸部側邊摸下
    來，當時我被人這樣摸覺得不舒服，所以一定會有身體動的
    狀況，被告就如筆錄所描述的，還問我很怕癢之類的；就是
    微微的閃躲，動作幅度沒有很大，因為被外人碰觸，身體不
    舒服的反應就是想要抗拒，但我不知道該如何表達當時的狀
    態，所以身體就是不自主的晃動，可能想要表示說看被告能
    不能知道我不喜歡這樣，但被告還是繼續摸我，可是我自己
    也沒有出言制止；被告還問我很怕癢之類的；我記得當時被
    告問我問題的時候，我都只有回答「嗯」、「對」，我有點
    不太敢反抗他等語（見本院易字卷第144-145頁），由A女之
    身體晃動狀態及對被告詢問的回應，難認足使被告知悉其舉
    業已違反A女意願，故尚無以成立強制猥褻罪，特此敘明。
六、綜上所述，證人A 女之證述，不乏有證人丙○○、乙○○之證述
    ，及LINE對話紀錄等諸多事證互為補強，而可確認證人A 女
    之上開被告利用機會猥褻之證述內容應為屬實本件事證明確
    ，應依法論處。
參、實體方面—論罪科刑
一、按刑法上之猥褻罪，係指姦淫以外，足以興奮或滿足性慾之
    一切色情行為而言，凡在客觀上足以誘起他人性慾，在主觀
    上足以滿足自己性慾者，均屬之；又刑法第228 條第1 項（
    或第2 項）之對於因醫療或其他相類關係受自己監督、扶助
    、照護之人，利用機會為性交（或猥褻）罪，並不以行為人
    具醫師法規定之醫師資格利用其與病患間為醫療行為關係之
    機會而犯之者為限，尚包括不具醫師資格之人，利用其與病
    患間相類於醫療關係之機會所犯在內，依照被告所述案發當
    日A女情形（見本院卷第100頁），當僅需按摩肩膀至腰部、
    大小腿背部，惟被告竟為撫摸A女胸部側邊位置、腿部內側
    、按壓陰部、褪去A女褲子使其臀部裸露在外等舉，在客觀
    上足以引起一般人之性慾，主觀上亦可滿足被告性慾，自屬
    猥褻行為無訛。被告為健身教練，會於課後指導A女脊椎矯
    正並為其按摩，雖非正式之醫療行為，然A 女在被告所為療
    程中，仍須聽從被告之指示，以接受被告之照護，依照前揭
    說明，就被告與A 女之關係而言，乃相類於醫療關係。被告
    利用為A女進行脊椎側彎矯正按摩等治療之機會，而為事實
    欄一所示之猥褻行為，顯係對於因醫療相類關係受其照護之
    人為猥褻行為無訛。是核被告所為，係犯刑法第228 條第2 
    項之對受照護之人利用機會猥褻罪。檢察官雖認被告係犯第
    224 條之強制性交罪，業如前述，起訴事實與本案判決之事
    實既屬同一，爰依刑事訴訟法第300 條變更起訴法條而審理
    。
二、被告在替A 女進行按摩期間，撫摸A女胸部側邊、小腿內側
    、按壓陰部、褪去其褲子至小腿處等行為，係基於單一犯意
    為之，時、地緊密，侵害同一法益，行為間之獨立性薄弱，
    依一般社會觀念，難以強行分開，在刑法之評價上，以視為
    數個舉動之接續施行，較為合理，應論以接續犯，僅論以一
    對受照護之人利用機會猥褻罪為已足。
三、爰審酌被告罔顧A 女對其脊椎矯正指導之信賴，竟對A 女為
    前開猥褻行為，顯然欠缺對於他人身體及性自主權應予尊重
    之觀念，造成A 女身心受創，所生危害非輕，又被告前雖無
    犯罪之紀錄，此有臺灣高等法院被告前案紀錄表在卷可考，
    惟其犯後飾詞否認犯行，未見悔意，兼衡其自承教為大學畢
    業、已婚、有兩名未成年子女、目前與太太小孩同住，案發
    時經營健身房，目前與太太一同販售雞蛋糕等一切情狀，量
    處如主文所示之刑，以資儆懲。
據上論斷，應依刑事訴訟法第299 條第1 項前段、第300條，判
決如主文。
本案經檢察官沈郁智提起公訴，檢察官林鳳師、黃嘉慧到庭執行
職務。 　　
中　　華　　民　　國　　109 　年　　12　　月　　29　日
                  刑事第五庭  審判長法　官   黃美盈
　　　　　　　　　                  法  官   蔡玉琪
　　　　　　　　　                  法  官 　林涵雯
以上正本證明與原本無異。
如不服本判決應於收受本判決後20日內向本院提出上訴書狀，上
訴書狀應敘述具體理由。上訴書狀未敘述上訴理由者，應於上訴
期間屆滿後20日內補提理由書狀於本院(均須按他造當事人之人
數附繕本 )「切勿逕送上級法院」。 
中　　華　　民　　國　　109 　年　　12　　月　　29　　日
                                    書記官    郭家慧
附錄論罪科刑法條
中華民國刑法第228條
對於因親屬、監護、教養、教育、訓練、救濟、醫療、公務、業
務或其他相類關係受自己監督、扶助、照護之人，利用權勢或機
會為性交者，處6月以上5年以下有期徒刑。
因前項情形而為猥褻之行為者，處3年以下有期徒刑。
第1項之未遂犯罰之。